【裁判字號】    95,交訴,249
【裁判日期】    951229
【裁判案由】    公共危險
【裁判全文】
臺灣高雄地方法院刑事判決             95年度交訴字第249號
公  訴  人  臺灣高雄地方法院檢察署檢察官
被      告  甲○○
上列被告因公共危險案件，經檢察官提起公訴（95年度調偵字第
636 號），被告於本院準備程序中就被訴事實為有罪之陳述，受
命法官於聽取當事人之意見後，本院合議庭裁定改由受命法官獨
任以簡式審判程序審理，判決如下：
    主  文
甲○○犯肇事致人傷害逃逸罪，累犯，處有期徒刑柒月；又犯不
能安全駕駛動力交通工具罪，累犯，處有期徒刑肆月；應執行有
期徒刑玖月。
    犯罪事實及理由
一、本件犯罪事實及證據，除犯罪事實欄中，補充被告前科之記
    載「前因偽造文書、詐欺及偽造文書案件，分別經法院判處
    有期徒刑3 月、1 年10月、10月確定，嗣經臺灣高等法院高
    雄分院於90年9 月13日，以90年度聲字第518 號裁定應執行
    有期徒刑2 年9 月，於92年4 月6 日縮刑期滿執行完畢。」
    ；另「詎甲○○於肇事後，明知應採取救護或其他必要措施
    ，並想警察機關報告，不得逃逸，竟萌生肇事逃逸之犯意，
    未下車查看，即自現場逃逸離去」之記載，應補充並更正為
    「甲○○明知撞擊前方自用小客車，並能預見駕駛該車輛之
    人遭其猛烈撞擊後，必受有一定程度之傷害，竟基於肇事逃
    逸之犯意，未停車加以察看照護，亦未協助將乙○○送醫急
    救，隨即駕車離開肇事現場」之記載。證據部分，補充：(一)
    被告於本院審理中之自白；(二)高雄市三民區調解委員會95年
    5 月11日95年民調字第370 號調解筆錄，餘均引用起訴書之
    記載（如附件）。
二、按刑法業經總統於94年2 月2 日，以華總一義字第09400014
    901 號令修正公布，並自95年7 月1 日施行（下稱修正後刑
    法）。又行為後法律有變更者，適用行為時之法律。但行為
    後之法律有利於行為人者，適用最有利於行為人之法律，修
    正後刑法第2 條第1 項定有明文。次按，新舊刑法關於刑之
    規定，雖同採從輕主義，係適用最有利於行為人之法律，既
    曰法律，自較刑之範圍為廣，比較時應就罪刑有關之共犯、
    未遂犯、連續犯、牽連犯、結合犯以及累犯加重、自首減輕
    、暨其他法定加減原因、與加減例等一切情形，綜其全部之
    結果，而為比較，再適用有利於行為人之法律處斷，最高法
    院24年上字第4634號判例著有明文。又依95年6 月14日公布
    之刑法施行法第1 條之1 之規定：「中華民國94年1 月7日
    刑法修正施行後，刑法分則編所定罰金之貨幣單位為新臺幣
    。94年1 月7 日刑法修正時，刑法分則編未修正之條文定有
    罰金者，自94年1 月7 日刑法修正施行後，就其所定數額提
    高為30倍。但72年6 月26日至94年1 月7 日新增或修正之條
    文，就其所定數額提高為3 倍。」。是本案被告行為後法律
    已有修正，爰將本案適用新舊法之比較，臚列於後：
  (一)關於法定刑中罰金部分，修正前刑法第33條第5 款規定「罰
    金：1 元以上。」，依80年5 月6 日修正前罰金罰鍰提高標
    準條例第3 條之規定，由司法院、行政院會銜於72年7 月27
    日發布，自72年8 月1 日施行，提高刑法所定罰金數額10倍
    ，並依現行法規所定貨幣單位折算新臺幣條例第2 條之規定
    ：「現行法規所定金額之貨幣單位為圓、銀元或元者，以新
    臺幣元之3 倍折算之。」，經折算為新臺幣後，則罰金刑之
    最輕刑度為新臺幣30元以上；修正後刑法第33條第5 款規定
    「罰金：新臺幣1 千元以上，以百元計算之。」，經比較新
    舊法結果，以舊法較有利於行為人。
  (二)修正後刑法第185 條之3 之不能安全駕駛動力交通工具罪，
    其法定刑中罰金之部分，修正為「新臺幣9 萬元以下罰金」
    ，與修正前依現行法規所定貨幣單位折算新臺幣條例第2 條
    之規定，折算為新臺幣後，亦為「新臺幣9 萬元以下罰金」
    ；經比較新舊法結果，新法尚非有利於被告，應適用行為時
    法即舊法。
  (三)關於數罪併罰定應執行之刑部分，修正前刑法第51條規定：
    「數罪併罰，分別宣告其罪之刑，依左列各款定其應執行者
    ：」其中第5 款規定：「宣告多數有期徒刑者，於各刑中之
    最長期以上，各刑合併之刑期以下，定其刑期。但不得逾20
    年。」；修正後刑法第51條第5 款規定：「宣告多數有期徒
    刑者，於各刑中之最長期以上，各刑合併之刑期以下，定其
    刑期。但不得逾30年。」，經比較新舊法結果，新法並非有
    利於行為人，應依修正前刑法，定其應執行之刑。
  (四)綜上所述，揆諸首揭法律條文及判例意旨，綜合比較結果，
    以適用修正前之法律為有利於被告。
三、按行為非出於故意或過失者，不罰。過失行為之處罰，以有
    特別規定者為限；又行為人對於構成犯罪之事實，明知並有
    意使其發生者，為故意。行為人對於構成犯罪之事實，預見
    其發生而其發生並不違背其本意者，以故意論，刑法第12條
    、第13條分別定有明文。次按，刑法第185 條之4 駕駛動力
    交通工具肇事，致人死傷而逃逸罪，行為人之駕車肇事致人
    死傷雖非出於故意，但仍須知悉肇事致人死傷之事實，猶故
    為逃逸，始足當之（最高法院95年度臺上字第2179號判決意
    旨）。本件被告明知其所撞擊者，為駕駛汽車於前方停等紅
    燈之人，且其由後向前之衝撞力道，致使前方被害人所駕駛
    VW-8727 號之自用小客車之左後保險桿斷裂掉落、左後方向
    燈完全毀損、後車廂蓋扭曲變形、左後車體嚴重凹陷，其遭
    被告所駕駛車輛撞擊痕跡非輕，均有卷附現場照片在卷為憑
    ，足認被告當時駕駛上開車輛車速之快、撞擊力道之大，其
    對於所撞擊車輛之駕駛人，顯然因此衝撞而受有一定程度之
    傷害等情，客觀上實難諉為不知，被告竟然未予停車救護，
    減少被害人傷害之擴大，隨即駕車逃逸，自具有故意，至為
    灼然。核其所為，係犯刑法第185 條之4 之肇事逃逸罪（未
    修正）、修正前刑法第185 條之3 之不能安全駕駛動力交通
    工具罪。被告所犯上開二罪，犯意各別、罪名有異，應予分
    論併罰。又被告前因偽造文書、詐欺及偽造文書案件，分別
    經法院判處有期徒刑3 月、1 年10月、10月確定，嗣經臺灣
    高等法院高雄分院於90年9 月13日，以90年度聲字第518 號
    裁定，定其應執行之刑有期徒刑2 年9 月，並於92年4 月6
    日縮刑期滿執行完畢，有臺灣高等法院被告前案紀錄表、本
    院被告院內索引卡紀錄表報表、臺灣高雄地方法院檢察署刑
    案資料查註紀錄表附卷可稽，其於刑之執行完畢後，5 年內
    故意再犯本件有期徒刑以上之罪，不論依修正前之刑法第47
    條，或修正後之刑法第47條第1 項之規定，均構成累犯，對
    被告而言並無有利或不利之情形，自不生新舊法比較之問題
    ，應逕依修正前之刑法第47條之規定加重其刑。爰審酌被告
    酒後駕車，違法於先，對於用路人之安全本具有潛在威脅，
    其於撞傷人之後，竟未能予以救助，猶然駕車離去，惡性非
    輕，實非不得予以嚴懲，惟斟酌本件車禍事故，被害人所受
    傷勢輕微，被告復與被害人業已達成和解，就車損體傷之部
    分俱已賠償，犯罪所生損害堪認輕微，且犯後坦承犯行，態
    度良好等一切情狀，分別量處如主文所示之刑，並定其應執
    行之刑，以示懲儆。
三、依刑事訴訟法第273 條之1 第1 項、第299 條第1 項前段、
    第310 條之2 、第454 條第2 項，刑法第2 條第1 項前段、
    第185 條之4 、修正前刑法第185 條之3 、第47條、第51條
    第5 款，判決如主文。
中    華    民    國    95    年    12    月    29    日
                      交通法庭  法  官  戰諭威
以上正本證明與原本無異。
如不服本判決，應於判決送達後10日內，向本院提出上訴狀。
                                書記官  董明惠
中    華    民    國    95    年    12    月    29    日
附錄本判決論罪之法條：
中華民國刑法第185條之3：
服用毒品、麻醉藥品、酒類或其他相類之物，不能安全駕駛動力
交通工具而駕駛者，處1 年以下有期徒刑、拘役或3 萬元以下罰
金。
中華民國刑法第185條之4：
駕駛動力交通工具肇事，致人死傷而逃逸者，處6 月以上5 年以
下有期徒刑。


司法院資訊處製作；財團法人民間司法改革基金會備份。
